臺灣士林地方法院民事判決　八十九年度訴字第二五三號
　　原　　　告　　台北聯合遊覽汽車股份有限公司
　　法定代理人　　楊金河
　　法定代理人　　甲○○
右當事人間侵權行為損害賠償事件，本院判決如左：
    主      文
原告之訴及假執行之聲請均駁回。
訴訟費用由原告負擔。
    事實及理由
一、本件原告起訴主張：原告係以經營旅客運送之遊覽車客運業者，被告則以運送貨
    物為業之汽車貨運業者，為公路法所稱之汽車運輸業。於民國八十七年八月三十
    一日上午八時零五分許，被告之受僱人薛慶安駕駛被告所有車牌號碼ＧＬ─八七
    三號大貨車（以下簡稱：被告大貨車），行經中山高速公路南下二八公里處時，
    因被告大貨車違反道路交通安全規則第九十四條第三項之規定，疏未注意車前狀
    況，衝撞右前方外車道上原告所有由張琨鎣所駕駛之車牌號碼ＱＱ─０七０號大
    客車（以下簡稱：原告大客車）之左車頭前側，致原告大客車之前車頭、前自動
    門、儀表板嚴重受創，情急之下，原告大客車駕駛人急速將方向盤向左偏移意圖
    迴正，造成拖曳長達三十一公尺之輪胎摩擦痕跡線，而於內側路肩形成五點九公
    尺之摩擦痕後翻覆，並阻隔內側車道，而傷及車上乘客數人；此由被告大貨車之
    車輛後側亦有明顯之擦撞痕跡可證。原告大客車因受嚴重撞擊，於八十七年九月
    一日進廠維修，至八十七年十一月七日出廠，計二月有餘，因而停止營運二個月
    。按因故意或過失不法侵害他人之權利者，負損害賠償責任。受僱人因執行職務
    ，不法侵害他人之權利者，由僱用人與行為人連帶負損害賠償責任，民法第一百
    八十四條第一項前段、第一百八十八條第一項定有明文。再依公路法第六十四條
    第一項亦規定，汽車或電車運輸業遇有行車事故，致人、客傷害、死亡或財、物
    毀損、喪失時，應負損害賠償責任。另民法第一百九十六條則規定：不法毀損他
    人之物者，應向被害人賠償其物因毀損所減少之價額。本件被告既屬公路法所稱
    之汽車運輸業，因其受僱人之侵權行為致原告之財物受有損害，包括原告所支出
    修理費新臺幣（下同）六十四萬三千五百元，其中工資部分為三十二萬九千元、
    零件部分為三十一萬四千五百元；另依原告通常運量及出車紀錄以每日三千七百
    九十九元計算，原告一個月之營運損失為十二萬八千五百七十八元；合計七十七
    萬二千零七十八元。原告曾於八十八年二月間發函請求被告出面處理，惟未獲置
    理；原告自得依民法第一百八十四條第一項前段、第一百八十八條第一項、第一
    百九十六條、以及公路法第六十四條第一項之規定，提起本訴云云；並聲明：（
    一）被告應給付原告七十七萬二千零七十八元，及自八十七年九月一日起至清償
    日止，按年息百分之五計算之利息。（二）原告願供擔保，請准宣告假執行。
二、被告則以：被告大貨車於車禍事故發生時，係由被告公司靠行司機薛慶安所駕駛
    ，然而本件車禍係因原告大客車變換車道不慎撞到被告大貨車右後側所致，被告
    大貨車之司機並無過失，是以原告請求被告負損害賠償責任，並無理由等語，資
    為抗辯；並聲明：（一）駁回原告之訴及假執行之聲請。（二）如受不利之判決
    ，願供擔保請准宣告假執行。
三、經查：本件原告大客車與被告大貨車於八十七年八月二十一日上午八時十分許，
    分別由訴外人即兩造之受僱人張琨鎣及冒名為薛慶安之陳宏吉駕駛，於行經國道
    中山高速公路二十八點六公里南向車道處時，兩車發生撞擊並致原告大客車翻覆
    等情，有公路警察局第一警察隊交通事故現場草圖、交通事故調查筆錄、道路交
    通事故調查報告表等件（均影本）附卷可稽，且為兩造所不爭執，應堪信為真實
    。
四、次查：原告雖主張：系爭車禍係因駕駛被告大貨車之被告之受僱人疏於注意車前
    狀況所肇致，被告自應依法負損害賠償責任云云。然此已為被告所否認；而被告
    大貨車之駕駛人於車禍發生後接受警方訊問調查時亦陳述：車禍發生時伊行走中
    外車道，時速約七十五公里，於行駛中遭車牌號碼ＱＱ─０七０號營大客車擦撞
    ，該大客車並失控滑行致中央分隔島後翻覆等語（見卷附國道公路警察局道路交
    通事故八十七年八月二十一日「薛慶安」調查筆錄；其筆錄指紋經鑑定結果，確
    認與陳宏吉之指紋相符，其人現通緝中，有內政部警政署國道公路警察局第一警
    察隊九十年十月九日（九０）公警國一刑璋字第一三六七八號函在卷可稽）。且
    依卷附現場圖顯示：於車禍後，被告大貨車係停放在中外車道，其右後車角處有
    擦痕，原告大客車則翻覆於中央分隔島及內側、中內側車道之上，其車輛輪胎摩
    痕則自外線車道向內彎曲延伸至內側車道內，其車頭受損嚴重等等之現場兩造車
    輛位置、跡證及車損狀況各節以觀，本件車禍確未能排除係因原告大客車欲自外
    線車道向左變換車道至中外車道時，不慎撞擊適行駛於中外車道之被告大貨車右
    後車角後，自行失控翻覆之可能。況本件事故經依原告之聲請、送請台灣省台北
    縣區車輛行車事故鑑定委員會鑑定肇事責任結果，亦據覆稱；依現場圖所提供之
    資料，研判可能發生之狀況為（一）依被告大貨車右後車損，有可能係大貨車向
    右變換車道，遭外側車道之原告大客車擦撞，造成原告大客車失控，被告大貨車
    則再行駛一百多公尺後，拉回到中外車道；（二）依照相關筆錄及被告大貨車車
    損狀況，原告所有大客車先向左擦撞中外車道之被告大貨車後再失控，亦有可能
    性等語，有該會九十一年元月十八日北鑑字第九０二四二六號函乙紙可資為憑；
    足認前開鑑定委員會依據本案現有資料，亦無從判斷本件車禍肇事責任之歸屬。
    原告雖再主張：車禍發生時乘坐原告大客車上之乘客陳文瑤及李曉瑜曾於警方調
    查時陳稱：「突然後方有一股撞擊力撞上來後，ＱＱ─０七０號大客車就失控，
    先往右偏再往左偏，就橫在中央分隔島上」、「突然感覺後方有一股撞擊力撞上
    我車，車之後就突然失控，突然向左又向右轉，之後就橫在中央分隔島上」，顯
    見原告之大客車確係遭受被告大貨車自後方撞擊，原告之主張應已取得證據之優
    勢，而可認為真實云云。然查：前開原告大客車乘客之陳述中關於「感覺後方有
    一股撞擊力撞上大客車」云云，與駕駛原告大客車之張琨鎣於警訊時所陳述車禍
    發生經過：當時伊車在行駛中，突然營曳車從中外車道過來，該車身右後角擦撞
    到伊車左車頭車身，致伊車偏向右側，伊緊急將方向盤往左轉，突然就失控往左
    偏，後撞上護欄後，車子就側翻云云（見卷附國道公路警察局道路交通事故八十
    七年八月二十一日張琨鎣調查筆錄），二者就原告大客車受撞之撞擊力來自前方
    或後方乙節之描述，已非一致；且衡諸原告大客車前車頭受損之車損情形，足認
    前開大客車乘客所陳述：撞擊力係自大客車後方而來云云，顯與事實未符，而難
    憑採。則原告徒以其受僱人張琨鎣及大客車乘客陳文瑤、李曉瑜之陳述，而主張
    ：本件車禍係因被告大貨車司機未疏未注意車前狀況之過失所致云云，其舉證尚
    有未足，自未能採取。從而，原告主張被告應負民法第一百八十四條第一項前段
    、第一百八十八條第一項及第一百九十六條之僱用人過失不法侵權行為損害賠償
    責任云云，洵屬無據。
五、另按：汽車或電車運輸業遇有行車事故，致人、客傷害、死亡、或財、物毀損、
    喪失時，應負損害賠償責任；但經證明其事故之發生係因不可抗力或因託運人或
    受貨人之過失所致者，不負損害賠償責任，此於公路法第六十四條第一項固有明
    文。然此舉證責任轉換之規定，係為使接受汽車或電車運輸業者運輸之人、客及
    財、物因行車事故受損時，其受害人毋須依民法一般侵權行為規定舉證證明運輸
    業者有故意或過失，即得為之，而汽車或電車運輸業者須舉證證明其無過失，始
    能免責。至於與汽車或電車運輸業者之車輛發生行車事故之另造，仍僅得依一般
    侵權行為之規定、就該運輸業者之故意或過失不法行為，負舉證責任，始得請求
    損害賠償。經查：本件原告既非接受被告運輸之被害人，已如前述；則揆諸前揭
    說明，其主張：依公路法第六十四條第一項之規定，請求被告負損害賠償之責任
    云云，於法亦有未合。
六、綜上所述，原告請求被告給付損害賠償七十七萬二千零七十八元，為無理由，應
    予駁回。原告受敗訴判決，其假執行之聲請即失所依據，應併予駁回。
七、因本案事證已臻明確，兩造其餘主張陳述及所提之證據，均毋庸再予審酌，附此
    敘明。
八、據上論結，原告之訴為無理由，依民事訴訟法第七十八條判決如主文。
中　　　華　　　民　　　國　　九十一　　年　　　五　　　月　　　三　　　日
                                    臺灣士林地方法院民事第三庭
~B法　　　官　李瑜娟
右為正本係照原本作成。
如對本判決上訴須於判決送達後廿日內向本院提出上訴狀。
中　　　華　　　民　　　國　　九十一　　年　　　五　　　月　　十三　　　日
~B法院書記官　夏珍珍
